臺灣高等法院臺中分院刑事判決　　　　96年度上易字第1478號
上　訴　人
即　被　告　甲○○
　　　　　　　　　　現於臺灣彰化監獄執行中
　　　　　　　　　　現寄押於臺灣台中監獄
上列上訴人因竊盜案件，不服臺灣彰化地方法院96年度易字第87
5號中華民國96年6月29日第一審判決（起訴案號：臺灣彰化地方
法院檢察署96年度偵字第4576號），提起上訴，本院判決如下：
    主  文
原判決撤銷。
甲○○踰越牆垣竊盜，累犯，處有期徒刑壹年貳月，並應於刑之
執行前，令入勞動場所強制工作，期間為年。又攜帶兇器、夜
間侵入住宅竊盜，累犯，處有期徒刑壹年貳月，並應於刑之執行
前，令入勞動場所強制工作，期間為年。應執行有期徒刑貳年
貳月，並應於刑之執行前，令入勞動場所強制工作，期間為年
。
    事  實
一、甲○○曾犯多項竊盜案件，經臺灣彰化地方法院分別以85年
    度易字第1902號判處有期徒刑1年4月、90年度易字第505號
    判處有期徒刑5月、90年度易字第1675號判處有期徒刑1年2
    月、93年度易字第772號判處有期徒刑1年2月，均已確定並
    執行完畢，其中93年間犯竊盜案件，甫於94年10月31日縮刑
    期滿執行完畢。又於95年12月13日再犯竊盜罪，並於96年2
    月26日經原審法院以96年度易字第23號判決處有期徒刑1年
    確定（96年5月25日始入監執行）。
二、甲○○多次竊盜判決確定服刑期滿出監後，未思改進，謀求
    正當職業，多年來早已養成竊盜犯罪習慣，又沈溺於電動玩
    具，缺錢花用，明知自己前次竊盜案甫經宣判有期徒刑1年
    ，即將執行，卻仍不知悔改，而為下列犯行：
  (一)於96年5月6日23時許之夜間，甲○○行經彰化縣田尾鄉○○
    村○○路○段98巷42號透天厝之宅院，見院子裡停放丙○○
    所有車牌號碼SZQ-491號機車仍插有鑰匙尚未拔下，竟意圖
    為自己不法所有，翻越圍繞該透天厝之牆垣後，隨即轉動機
    車上鑰匙，發動引擎竊得機車1部（車籃內有螺絲起子1支）
    得手，並將上開圍牆大門打開，騎乘前開竊得之機車逃逸。
  (二)於96年5月7日凌晨2時許，甲○○騎乘上開竊得之機車，行
    經彰化縣田尾鄉○○村○○路○段98巷19號乙○○住處，見
    乙○○住宅大門僅以門栓輕扣，且二片門板中間仍留有空隙
    ，竟另行起意，意圖為自己不法所有，持其於上開機車籃內
    所發現之螺絲起子一支，持用該客觀上可對人之生命、身體
    、安全構成威脅而足供做為兇器使用之螺絲起子，撥開乙○○居住處木門門閂後（未毀壞），隨即進入乙○○房間內，
    竊得乙○○所有之摩拖羅拉牌Ｖ177型手機1支（序號00
    0000000000000，另含SIM卡），得手後離去。嗣於96年5月
    10日15時40分許，甲○○騎乘前開竊得之機車，行經彰化縣
    永靖鄉○○路永靖第一橋旁時，為警盤查查獲，並扣得螺絲
    起子1支及上述手機1支。始查獲上情。
三、案經彰化縣警察局員林分局報告臺灣彰化地方法院檢察署檢
    察官偵查起訴。
    理　　由
壹、程序方面
    按被告以外之人於審判外之陳述雖不符刑事訴訟法第159條
    之1至之4等四條之規定，而經當事人於審判程序同意作為證
    據，法院審酌該言詞陳述或書面陳述作成時之情況，認為適
    當者，亦得為證據；當事人、代理人或辯護人於法院調查證
    據時，知有刑事訴訟法第159條第1項不得為證據之情形，而
    未於言詞辯論終結前聲明異議者，視為有前項之同意，同法
    第159條之5定有明文。立法意旨在於傳聞證據未經當事人之
    反對詰問予以核實，原則上先予排除。惟若當事人已放棄反
    對詰問權，於審判程序中表明同意該等傳聞證據可作為證據
    ；或於言詞辯論終結前未聲明異議，基於尊重當事人對傳聞
    證據之處分權，及證據資料愈豐富，愈有助於真實發見之理
    念，且強化言詞辯論主義，使訴訟程序得以順暢進行，上開
    傳聞證據亦均具有證據能力。本件證人丙○○、乙○○均曾
    於警詢中為陳述，其性質屬傳聞證據，且未再於法院審理中
    為陳述，亦查無符合同法第159條之1至之4等前四條之情形
    ，惟其等所為之上開警詢筆錄內容，當事人未於言詞辯論終
    結前對該等筆錄內容異議，依上開規定，已擬制同意其有證
    據能力，本院審酌上開筆錄作成時，較無人情施壓或干擾，
    亦無不當取供之情形，認為以之作為本案之證據亦屬適當，
    是其於警詢中之證言自具有證據能力。
貳、實體方面
一、上開事實業據被告於警偵訊、原審及本院準備程序時均供承
    不諱，核與證人即被害人丙○○、乙○○於警詢時供述之情
    節相符，並有機車1台 (含鑰匙1支)、手機1支 (含sim卡1張
    )及螺絲起子1支扣案可資佐證，復有扣押物品目錄表1份、
    扣押物品清單1份、贓物認領保管單2份、照片10張在卷可憑
    (見偵查卷p19、48、26、27、20-25)。雖於本院審理時否認
    有翻越圍牆之行徑，並以行竊當天腳受傷置辯，復否認進入
    被害人乙○○住處竊取手機時，有持螺絲起子云云，然查：
    上開情事業經被告於警偵訊、原審及本院準備程序時均坦認
    無訛，且依被告於警詢及偵查供承：係騎自行車行經該處，
　　先翻越圍牆，再將機車偷走等情，再參酌卷內被害人丙○○
  　機車遭竊時之現場照片，該機車確實停放在透天厝之院內，
　　且被告行竊之時間係深夜23時許，衡諸常情，家家戶戶均已
　  將門戶上鎖，被告欲進入該透天厝之院子裡，若非以工具開
    啟大門，僅有翻牆一途，本件被告既否認竊取機車時有攜帶
    任何工具，顯見被告於警偵訊、原審及本院準備程序時所供
    述以翻越圍牆方式進入庭院竊取停放院內之機車一事，堪認
    與事實相符。另參酌卷附被害人乙○○住處大門照片，該住
    處係舊式平房，大門為木造以門栓關著，並無任何掛鎖或門
    鎖，門片中間有些微縫隙，若非以細長物品伸入該門片縫隙
    內，實無可能將該木門門栓撥開入內，是以，被告於警偵訊
    、原審及本院準備程序時均所供述以所竊得之機車置物籃內
    之螺絲起子將該木門門栓撥開等情，堪認屬實，被告於本院
    審理時，始翻異前供，所辯乃畏罪飾卸之詞，均無可採信為
    真正，本件事證明確，被告犯行洵堪定，應依法論罪科刑。
二、按刑法第321條第1項第1款所謂建築物，係指住宅以外上有
    屋面周有門壁，足蔽風雨，供人出入，且定著於土地之工作
    物而言，其附連圍繞之土地，不包括在內。如僅踰越圍繞之
    牆垣行竊，尚未侵入有人居住之建築物，自難遽以該條款之
    罪相繩。又竹籬在住宅之外，其效用為防閑住宅之安全設備
    ，苟僅於夜間侵入竹籬行竊，尚未進入住宅，要難謂為於夜
    間侵入住宅竊盜。又被告之使用鑰匙，開啟房門入內行竊，
    既未毀壞，亦非踰越，顯與毀越安全設備竊盜之情形不侔。
    (最高法院50年台上第532號、48年台上第1367號、63年台上
    第50號分別著有判例可資參照)。核被告所為翻越牆垣後，
    竊取停放庭院裡住宅外之機車之犯行，係犯刑法第321條第
    1項第2款踰越牆垣等安全設備加重竊盜罪。被告所為持螺絲
    起子撥開門栓於夜間進入住宅行竊之犯行，係犯刑法第321
    條第1項第1、3款之攜帶兇器、夜間侵入住宅加重竊盜罪。
    又被告上開2罪犯意各別，行為獨立，應予分論併罰。被告
    甫於94年10月31日，因竊盜案件有期徒刑1年2月執行完畢出
    監，有臺灣高等法院被告全國前案紀錄表可證，其受此有期
    徒刑執行完畢後，五年以內故意再犯有期徒刑以上之罪，均
    為累犯，應各依刑法第47條第1項規定，分別加重其刑。
三、原審認被告之罪證明確，予以論罪科刑，固非無見，惟本件
    被告雖翻越牆垣，竊取置放庭院之機車，既無侵入有人居住
　　之住宅，尚難遽以刑法第321條第1項第1款之夜間侵入住宅
    罪相繩；又被告係持螺絲起子撥開大門門栓後入內，既非踰
    越，原判決論以刑法第321條第1項第2款之踰越門扇罪，亦
    有未洽。被告上訴否認部分犯行，指摘原判決不當，固無理
　  由，惟原審判決既有上開未及適用法律之瑕疵，即屬無可維
    持，應由本院予以撤銷改判。爰審酌被告有多次竊盜前科之
    品行，明知自己前案竊盜即將執行，仍然不知悔改，尤四處
    行竊，惡性不輕。且所行竊之機車及手機，價值不斐，對法
    益危害非微。又被告犯後雖均已坦承犯行，態度良好，但均
    未與被害人達成和解。此外，被告已婚，育有二子分別已7
    歲、4歲，被告自述平日在家裡幫忙父母種菜，多年來斷斷
    續續在監服刑，出監後無一技之長，此次因打電動玩具缺錢
    花用，故起歹念行竊籌錢，動機及方法均不可取等一切情狀
    ，分別量刑如主文第2項所示之刑，並定應執行刑。至於扣
    案之螺絲起子一支，雖為被告犯罪所用之物，但被告辯稱是
    在機車籃內取得，並非被告所有，且全卷亦無證據顯示該螺
    絲起子為被告所有，故不予宣告沒收，併此敘明。
四、按竊盜犯贓物犯保安處分條例第3條第1項規定：「十八歲以
    上之竊盜犯、贓物犯，有犯罪之習慣者，得於刑之執行前，
    令入勞動場所強制工作。」，及第5條第1項規定：「依本條
    例宣告之強制工作處分，其執行以三年為期。」旨在對嚴重
    職業性犯罪、欠缺正確工作觀念，因而習慣犯罪者，強制其
    從事勞動，學習一技之長及正確之謀生觀念，使其日後重返
    社會，能適應社會生活。本件被告曾先後於80、83、85、90
    、93年間分別犯竊盜罪，有臺灣高等法院被告全國前案紀錄
    表、在監在押全國紀錄表及相關前案判決等在卷可考，其多
    年來竊盜情形如下：
┌───────┬─────┬────┬──────┬────┬────┬────┐
│本院判決字號  │宣告主刑  │犯罪時間│犯罪手法    │宣判時間│入獄時間│出監時間│
├───────┼─────┼────┼──────┼────┼────┼────┤
│80年少訴字18號│徒刑1年2月│78年間至│連續攜帶兇器│80.6.19 │84.10.4 │85.8.14 │
│              │緩刑5年   │80.3.29 │毀越安全設備│        │        │假釋出監│
│              │          │        │竊盜        │        │        │、又撤銷│
├───────┼─────┼────┼──────┼────┤        │假釋、殘│
│83年訴字1902號│徒刑8月   │83.9.19 │攜帶兇器竊盜│84.1.20 │        │刑10月  │
│              │          │        │            │        │        │        │
├───────┼─────┼────┼──────┼────┼────┼────┤
│85年易字2131號│徒刑1年4月│85.9.25 │連續攜帶兇器│85.11.8 │85.12.20│合併上述│
│              │          │85.10.6 │竊盜        │        │        │殘刑10月│
│              │          │85.10.8 │            │        │        │87.1.26 │
│              │          │        │            │        │        │假釋出監│
├───────┼─────┼────┼──────┼────┼────┼────┤
│90年易字505號 │徒刑5月   │90.2.23 │侵入住宅竊盜│90.5.16 │90.10.8 │91.3.8  │
├───────┼─────┼────┼──────┼────┼────┼────┤
│90年易字1675號│徒刑1年2月│90.9.28 │連續夜間侵入│90.12.6 │91.5.8  │92.7.8  │
│              │          │90.7.16 │住宅攜帶兇器│        │        │        │
│              │          │        │竊盜        │        │        │        │
├───────┼─────┼────┼──────┼────┼────┼────┤
│93年易字772號 │徒刑1年2月│93.5.25 │夜間侵入住宅│93.9.8  │93.9.27 │94.11.1 │
│              │          │        │竊盜        │        │        │        │
├───────┼─────┼────┼──────┼────┼────┼────┤
│96年易字23號  │徒刑1年   │95.12.13│夜間侵入住宅│96.1.25 │96.5.25 │執行中  │
│              │          │        │竊盜        │        │        │        │
├───────┼─────┼────┼──────┼────┼────┼────┤
│本案          │應執行有期│96.5.6  │攜帶兇器夜間│96.6.29 │        │        │
│              │徒刑2年2月│        │侵入住宅踰越│        │        │        │
│              │，併強制工│        │門扇牆垣竊盜│        │        │        │
│              │作        │        │            │        │        │        │
└───────┴─────┴────┴──────┴────┴────┴────┘
    被告自少年時期就有多項竊盜前科，18年來竊盜前科不斷，
    雖然經過多次徒刑宣告執行，仍無法斷絕犯罪習慣，出監後
    能自我約束的最長時間紀錄，不過僅3年1個月餘，其他如：
    85年8月14日假釋出監後一個月，又於85年9月25日行竊，92
    年7月8日、94年11月1日出監後約相隔1年，又再犯竊盜罪。
    尤其此次在前案判決剛宣判後，馬上再犯竊盜罪，將司法判
    決視為無物，且無論如何予以徒刑監禁，均不能改變被告竊
    盜習慣，此次被告自述因打電動玩具缺錢花用，便萌生竊盜
    意念，早已養成偷竊為生之習慣，又無一技之長，實具潛在
    之危險性格，若不能矯正其價值觀，將來出監後，勢必重蹈
    覆轍，為協助其再社會化，應命其進入勞動場所強制工作，
    以培養其勤勞工作之人生觀，亦符合比例原則，故依竊盜犯
    贓物犯保安處分條例第3條第1項、第5條第1項前段之規定，
    各諭知應於刑之執行前令入勞動場所強制工作3年，以資矯
    治。
據上論斷，應依刑事訴訟法第369條第1項前段、第364條、第29
9條第1項前段，刑法第321條第1項第1、2、3款，刑法第47條第1
項、第51條第5款，刑法施行法第1條之1，竊盜犯贓物犯保安處
分條例第3條第1項、第 4條、第5條第1項前段，判決如主文。
本案經檢察官卓秋蓮到庭執行職務。
中　　華　　民　　國　　96　　年　　10 　月　　23 　日
            刑事第六庭    審判長法　官  李  文  雄
                                法　官  邱  顯  祥
                                法　官  林  靜  芬
上列正本證明與原本無異。
不得上訴。
                                書記官  陳  秀  真
中　　華　　民　　國　　96　　年　　10 　月　　23 　日
【附錄本案論罪法條】
中華民國刑法第321條
（加重竊盜罪）
犯竊盜罪而有左列情形之一者，處 6 月以上、 5 年以下有期徒
刑：
一  於夜間侵入住宅或有人居住之建築物、船艦或隱匿其內而犯
    之者。
二  毀越門扇、牆垣或其他安全設備而犯之者。
三  攜帶兇器而犯之者。
四  結夥三人以上而犯之者。
五  乘火災、水災或其他災害之際而犯之者。
六  在車站或埠頭而犯之者。
前項之未遂犯罰
